臺灣高等法院刑事裁定　　　　　　　　　100年度抗字第855號
抗　告　人
即　被　告　鄭國志
選任辯護人　李國盛律師
抗　告　人
即　被　告　陳則安
選任辯護人　陳俊隆律師
　　　　　　李宗益律師
上列抗告人即被告因毒品危害防制條例案件，不服臺灣桃園地方
法院100年度訴字第119號，民國100年7月19日延長羈押裁定，提
起抗告，本院裁定如下：
    主  文
抗告駁回。
    理  由
一、原裁定意旨略以：被告鄭國志、陳則安因違反毒品危害防制
    條例案件，經原審訊問後，認被告2人涉犯毒品危害防制條
    例第4條第2項製造第二級毒品罪之犯罪嫌疑重大，且其等所
    犯為最輕本刑5年以上有期徒刑之重罪，且因仍有在逃共犯
    尚未到案，彼此可能有勾結串供之可能，又其等於警詢及偵
    查中避重就輕，意圖卸責，有事實足認有逃亡之虞，即有刑
    事訴訟法第101條第1項第2款、第3款情形，而有羈押之必要
    ，於民國100年2月23日執行羈押在案，嗣經裁定自同年5月
    23日起延長羈押2月，茲原審以被告3人羈押期間即將屆滿，
    經訊問被告2人後，認前揭羈押原因依然存在，仍有繼續羈
    押之必要，乃自100年7月23日起延長羈押2月等語。
二、抗告意旨略以：(一)被告鄭國志已於原審準備程序時，將與共
    犯詹明芬犯罪之之情節完全供述清楚明確，並無絲毫保留，
    乃原審未詳加究明，並將符合羈押之原因與條件記載於延長
    羈押裁定中，率以其觸犯重罪作為延長羈押之唯一理由，於
    法實有未合，並違背羈押之比例原則云云。(二)被告陳則安並
    無刑事訴訟法第101條得羈押之要件，原審竟未衡酌其是否
    符合羈押條件與必要性等具體情形，且未審慎維持司法有效
    行使之重大公益要求，並符合比例原則，率而予以羈押，且
    本案自100年2月23日繫屬於原審，至今已逾5月，其中經二
    次延長羈押，僅曾開過5次準備程序，至今仍未進行審理，
    衡情已違反妥速審判法所揭櫫「在押被告應優先密集審理」
    之法理云云。
三、按被告有無繼續羈押之必要，應許由法院斟酌訴訟進行程度
    及其他一切情事而為認定。最高法院46年台抗字第6號著有
    判例可參，關於羈押與否之審查，其目的僅在判斷有無實施
    羈押強制處分之必要，並非認定被告有無犯罪之實體審判程
    序，故關於羈押之要件，無須經嚴格證明，以經釋明得以自
    由證明為已足；至於被告是否成立犯罪，乃本案實體上應予
    判斷之問題。故被告有無羈押之必要，法院僅須審查被告犯
    罪嫌疑是否重大、有無羈押原因、以及有無賴羈押以保全偵
    審或執行之必要，由法院就具體個案情節予以斟酌決定，如
    就客觀情事觀察，法院許可羈押之裁定或延長羈押之裁定，
    在目的與手段間之衡量並無明顯違反比例原則情形，即無違
    法或不當可言。司法院大法官釋字第665號就刑事訴訟法第
    101條第1項第3款規定之合憲解釋於理由中明載：「刑事訴
    訟法第101條第1項第3款規定之羈押，係因被告所犯為死刑
    、無期徒刑或最輕本刑為5年以上有期徒刑之罪者，其可預
    期判決之刑度既重，該被告為規避刑罰之執行而妨礙追訴、
    審判程序進行之可能性增加，國家刑罰權有難以實現之危險
    ，該規定旨在確保訴訟程序順利進行，使國家刑罰權得以實
    現，以維持重大之社會秩序及增進重大之公共利益，其目的
    洵屬正當。又基於憲法保障人民身體自由之意旨，被告犯上
    開條款之罪嫌疑重大者，仍應有相當理由認為其有逃亡、湮
    滅、偽造、變造證據或勾串共犯或證人等之虞，法院斟酌命
    該被告具保、責付或限制住居等侵害較小之手段，均不足以
    確保追訴、審判或執行程序之順利進行，始符合該條款規定
    ，非予羈押，顯難進行追訴、審判或執行之要件，此際羈押
    乃為維持刑事司法權有效行使之最後必要手段，於此範圍內
    ，尚未逾越憲法第23條規定之比例原則，符合本院釋字第
    392號、第653號、第654號解釋意旨，與憲法第8條保障人民
    身體自由及第16條保障人民訴訟權之意旨，尚無違背。」，
    可知其非宣告刑事訴訟法第101條第1項第3款之重罪羈押原
    因違憲，係要求附加考量被告除犯重罪之外，是否有相當理
    由認其有逃亡、湮滅、偽造、變造證據或勾串共犯或證人等
    之虞，依法條體系解釋，該等附加考量與單純考量同條第1
    項第1款、第2款之羈押原因仍有程度之不同，應予區別，否
    則不啻等同廢除同條第1項第3款之羈押原因。基此，伴同重
    罪羈押考量逃亡、湮滅、偽造、變造證據或勾串共犯或證人
    之虞，與單純考量有逃亡、湮滅、偽造、變造證據或勾串共
    犯或證人之虞之羈押原因，強度應有差異，即伴同重罪羈押
    考量之逃亡、湮滅、偽造、變造證據或勾串共犯或證人之虞
    ，其理由強度未必足夠為單獨之羈押原因，然得以與重罪羈
    押之羈押原因互為相佐。
四、本件抗告人即被告鄭國志、陳則安因涉嫌毒品危害防制條例
    第4 條第2 項製造第二級毒品罪犯行，遭檢察官提起公訴，
    經原審法院審酌檢察官所提出之其等2人於警詢及檢察官偵
    訊時供述及現場照片、內政部警政署刑事警察局鑑定書、現
    場扣案物品、通訊監察譯文等資料；足認其等涉有上開製造
    第二級毒品犯行，犯罪嫌疑確屬重大。又其等所涉犯之製造
    第二級毒品罪嫌，為無期徒刑、7年以上有期徒刑之罪，有
    相當理由認為抗告人等有規避刑罰之執行，而有妨害審判、
    執行程序順利進行之可能性，衡諸抗告人其等已受重刑追訴
    ，客觀上增加其等畏罪潛逃之動機，有事實足認其有逃亡之
    虞，符合刑事訴訟法第101條第1項第3款之情形，又查因同
    案被告詹明芬雖經起訴，但迄未到案，彼此有勾串之可能，
    而有羈押之必要，於100年2月23日裁定羈押，嗣經2次延長
    羈押2月，茲因原羈押之原因仍然存在，並審酌如准由其等
    以具保、責付或限制住居等侵害較小之擔保手段，仍不足以
    確保審判或執行程序之順利進行等情，認有繼續羈押之必要
    ，再參以製造第二級毒品罪行，危害社會治安甚鉅，權衡國
    家刑事司法權之有效行使、社會秩序及公共利益、與被告等
    之人身自由及防禦權受限制程度之私益，認對被告人等維持
    羈押處分尚屬適當、必要，合乎比例原則，並無違司法院大
    法官會議釋字第665號解釋意旨，嗣於羈押期間屆滿前，經
    原審訊問被告等後，裁定被告等100年7月23日延長羈押2月
    ，經核於法並無不合。再者，有無繼續羈押之必要，俱屬事
    實問題，法院在不違背通常生活經驗定則或論理法則時，依
    法自有審酌認定之職權，原審審酌全案及相關事證，考量訴
    訟進行程度及其他一切情事，認被告鄭國志、陳則安羈押之
    原因依舊存在，有繼續羈押之必要，裁定延長羈押，本為原
    法院就個別案件具體情形依法裁量之職權行使，經核其在目
    的與手段間之衡量，亦無違反比例原則，是原裁定於法並無
    不合，再因因同案被告詹明芬迄今仍未到案說明，衡情應有
    湮滅、偽造、變造證據或勾串共犯之虞。綜上所述，被告2
    人涉犯最輕本刑7年以上有期徒刑之重罪，犯罪嫌疑重大，
    並有事實足認其有逃亡與湮滅、偽造、變造證據或勾串共犯
    之虞，非予羈押，顯難進行審判，因而予以延長羈押，於法
    並無不合；被告2人猶執前開事由，指摘原裁定不當，為無
    理由，應予駁回。至抗告意旨所稱刑事妥速審判法第5條第1
    項「法院就被告在押之案件，應優先且密集集中審理」之規
    定，無乃因羈押將人自家庭、社會、職業生活中隔離，拘禁
    於看守所中，長期拘束其行動，此人身自由之喪失，非特於
    其心理上造成嚴重打擊，對其名譽、信用、人格權之影響亦
    甚重大，係干預人身自由最大的強制處分（司法院釋字第
    392號理由參照）。被告受長期羈押，以待案件審結，對其
    工作、家庭及生活均有不利影響，且足以影響其自由蒐集有
    利證據從事訴訟準備行為，因此被告在押案件之迅速審結，
    實為妥速審判最為關注之核心事項。爰於上開條文中明定被
    告在押之案件，法院應優先且密集集中審理。然查案件應如
    何優先且密集集中審理，胥應視各審判機關受理案件之多寡
    、得使用庭期之運用、不同案件之具體情形等節而定，殊難
    遽下固定明確之標準。茲查，觀之卷附原審筆錄等資料，得
    見原審自100年2月23日收案後，先後已分別進行5次準備程
    序，用以釐清爭點與為證據與應調查事項之整理，並依據被
    告之聲請函詢調查證據，由形式而言，難認原審有擱置拖延
    訴訟而違反刑事妥速審判法所揭櫫「被告在押之案件，應優
    先且密集集中審理」之法理，併此敘明。
五、據上論斷，依刑事訴訟法第412條，裁定如主文。
中    華    民    國   100    年    8     月    3     日
                  刑事第二十庭  審判長法  官  周盈文
                                      法  官  詹駿鴻
                                      法  官  林海祥
以上正本證明與原本無異。
不得再抗告。
                                      書記官  林初枝
中    華    民    國   100    年    8     月    4     日